臺灣臺中地方法院民事裁定
111年度抗字第303號
抗  告  人  林親良即江綉鑾之繼承人

視同抗告人  林大宏  
相  對  人  連麗純  


上列當事人間聲請拍賣抵押物事件，抗告人對於民國111年10月2
1日本院民事庭司法事務官111年度司拍字第282號民事裁定，提
起抗告，本院合議庭裁定如下：
    主    文
抗告駁回。
抗告程序費用新臺幣壹仟元由抗告人負擔。
    理  由
一、按訴訟標的對於共同訴訟之各人必須合一確定者，倘共同訴
    訟人中一人之行為有利益於共同訴訟人者，其效力及於全體
    ；不利益者，對於全體不生效力，民事訴訟法第56條第1項
    第1款定有明文。此規定於非訟事件關係人準用之，非訟事
    件法第11條亦有明文。本件相對人聲請拍賣抵押物事件，所
    拍賣之不動產抵押人江綉鑾係林親良與林大宏之被繼承人，
    而因繼承關係，如原裁定附表所示不動產（下稱系爭不動產
    ）乃成為林親良與林大宏公同共有。故本件拍賣抵押物事件
    乃列林親良與林大宏為當事人，且因本件標的對林親良與林
    大宏二人必須合一確定，從而，林親良提起本件抗告，依法
    其效力及於林大宏，合先敘明之。
二、按抵押權人於債權已屆清償期而未受清償者，得聲請法院拍
    賣抵押物，就其賣得價金而受清償，民法第873條定有明文
    。又聲請拍賣抵押物係屬非訟事件，法院只須就抵押權人提
    出之文件為形式上審查，如認其有抵押權登記擔保範圍之債
    權存在，且債權已屆清償期而未受清償，即應為准許拍賣抵
    押物之裁定；如對於此項法律關係有爭執時，亦應由有爭執
    之人提起訴訟，以求解決，不得僅依抗告程序聲明其有爭執
    ，並據為廢棄拍賣裁定之理由（最高法院94年度台抗字第63
    1號裁定、51年台抗字第269號裁定意旨參照）。是聲請法院
    裁定准許拍賣抵押物，係屬非訟事件，為裁定之法院僅就抵
    押權人所提出之債權憑證、抵押權設定契約書、他項權利證
    明書、土地暨建物登記謄本為形式上之審查，無從審酌屬於
    實體上法律關係之事由，本院就拍賣抵押物裁定准予強制執
    行事件自應僅為形式審查，不得審酌抗告人所爭執之實體事
    項。
三、本件相對人主張：抗告人之被繼承人江綉鑾於104年9月4日
    向相對人借款新台幣（下同）500萬元，並以如原裁定所示
    系爭不動產設定擔保債權1200萬元之普通抵押權（下稱系爭
    抵押權）。嗣江綉鑾於109年8月28日死亡，系爭不動產已由
    抗告人等為繼承登記。又經相對人對抗告人催告限期還款，
    相對人仍未獲清償，為此聲請拍賣抵押物等語。
四、抗告意旨略以：江綉鑾早於102年11月6日中風，已神智不清
    ，本身亦不識字，無能力簽寫任何文件，此案恐涉及詐欺造
    假，且江綉鑾農會帳戶於104年9月至105年底之存款，並無
    大筆現金收入，顯見無借款情事等語。並聲明：原裁定廢棄
    。
五、本件相對人主張其對抗告人之被繼承人江綉鑾有前揭債權，
    並以系爭不動產設定系爭抵押權，且經依法登記，該債權又
    已屆清償期而未受清償等情，業據其提出他項權利證明書、
    抵押權設定契約書、土地登記謄本、存證信函及回執、借據
    協議書、本院111年度司執字第1316號准予公示送達之民事
    裁定及確定證明書為證，且抗告人亦已就系爭不動產辦理繼
    承登記。本院司法事務官依相對人所提出之上開資料為形式
    上審查，認系爭抵押權已登記，且抵押債權已屆清償期而未
    受清償，而准許相對人本件拍賣抵押物之聲請，經核於法並
    無不合。又揆諸首揭說明，聲請拍賣抵押物係屬非訟事件，
    法院僅得為形式上審查，至抗告人所述內容則屬兩造就系爭
    抵押權設定之效力存在實體爭執，非本件非訟事件程序所得
    審究。從而，抗告人提起本件抗告，請求廢棄原裁定，為無
    理由，應予駁回。
六、按非訟事件依法應由關係人負擔費用者，法院裁定命關係人
    負擔時，應一併確定其數額，非訟事件法第24條第1項規定
    甚明，爰依法確定本件抗告程序費用額如主文第2項所示。
七、據上論結，本件抗告為無理由，依非訟事件法第46條、第21
    條第2項、第24條第1項，民事訴訟法第495條之1第1項、第4
    49條第1項、第85條第1項，裁定如主文。
中　　華　　民　　國　　111 　年　　12　　月　　22　　日
              民事第二庭   審判長法　官　呂麗玉
                   　　　　　　　法  官　江奇峰
　　　　　　　　　               法  官　李悌愷
中　　華　　民　　國　　111 　年　　12　　月　　22　　日
                                 書記官  廖春玉
正本係照原本作成
如不服本裁定，僅得於收受本裁定正本送達後10日內，委任律師
為代理人，以適用法規顯有錯誤為理由，向本院提出再抗告狀（
須附繕本並繳納再抗告裁判費新台幣1,000元）。